【裁判字號】    99,抗,38
【裁判日期】    990601
【裁判案由】    違反毒品危害防制條例
【裁判全文】
臺灣高等法院花蓮分院刑事裁定            99年度抗字第38號
抗  告  人  甲○○
上列抗告人因違反毒品危害防制案件，不服中華民國99年5月18
日臺灣花蓮地方法院99年度訴字第72號裁定，提起抗告，本院裁
定如下：
    主  文
原裁定撤銷。
    理  由
一原裁定意旨略以：被告甲○○因違反毒品危害防制第4條第1項
  、第2項之販賣一級、二級毒品罪嫌，前經原審法官訊問後，
  認被告涉犯上開罪名罪嫌重大，有刑事訴訟法第101條第1項第
  3款所定之情形，有羈押之必要，應予羈押，於民國99年3月2
  日執行羈押；茲以羈押期間即將屆滿，羈押原因仍然存在，認
  有繼續羈押之必要，應自99年6月2日起，裁定延長羈押2月。
二抗告意旨略以：抗告人對犯行坦承不諱並深感懊悔，犯後態度
  良好，全力配合偵查就本身之犯罪並無非予羈押，難予追訴審
  判之虞，並無羈押之必要性。又本案扣案證物、證人證述、通
  訊監察譯文均已附卷，亦無湮滅、偽造或變造證據之可能。就
  抗告人本身之案情加以觀之，並無非予羈押而有難予追訴審判
  及執行之情事，原審法院以被告所涉犯罪名為法定最輕本刑五
  年以上有期徒刑重罪案件，即認有羈押之原因及必要，仍諭知
  繼續羈押，至被告人身自由遭不當限制，與司法院大法官會議
  第665號解釋意旨有違，為此提出抗告。
三經查：
  (一)按刑事訴訟法第101條第1項所定：「被告經法官訊問後，認
    為犯罪嫌疑重大，而有左列情形之一，非予羈押，顯難進行
    追訴、審判或執行者，得羈押之：一、逃亡或有事實足認為
    有逃亡之虞者。二、有事實足認為有湮滅、偽造、變造證據
    或勾串共犯或證人之虞者。三、所犯為死刑、無期徒刑或最
    輕本刑為五年以上有期徒刑之罪者。」首段文字已表明羈押
    之目的，在保全追訴、審判或執行之必要條件下，尚受比例
    原則限制。是倘單以犯重罪作為羈押之要件，而別無其他羈
    押原因，恐悖離羈押係不得已之最後手段與法治國刑事程序
    無罪推定之原則。次按司法院釋字第665號解釋謂：「刑事
    訴訟法第101條第1項第3款規定，於被告犯該第3款規定之罪
    ，犯罪嫌疑重大，且有相當理由認為有逃亡、湮滅、偽造、
    變造證據或勾串共犯或證人之虞，非予羈押，顯難進行追訴
    、審判或執行者，得羈押之。於此範圍內，該條款規定符合
    憲法第23條之比例原則，與憲法第8條保障人民身體自由及
    第16條保障人民訴訟權之意旨，尚無牴觸。」，將該第3款
    以犯重罪作為羈押原因之規定，限縮在併存「有相當理由，
    認為有逃亡、湮滅、偽造、變造證據或勾串共犯或證人之虞
    」等原因時，始得執行羈押。故被告縱符合上揭第3款之羈
    押事由，仍須斟酌是否有相當理由，認有逃亡、湮滅、偽造
    、變造證據或勾串共犯或證人之虞時，始得羈押。且司法院
    解釋有拘束全國各機關及人民之效力，各機關包含獨任法官
    或由法官所組成之合議庭在內，處理有關事項，均應依解釋
    意旨為之，業經司法院釋字第185號、第188號解釋在案。
  (二)本件原裁定僅以被告違反毒品危害防制條例案件，有刑事訴
    訟法第101條第1項第3款之羈押事由為唯一理由，予以延長
    羈押，就有何相當理由認其有逃亡、湮滅、偽造、變造證據
    或勾串共犯、證人之虞之情形，均未審酌說明，抗告意旨執
    此指摘原裁定不當，為有理由，應由本院予以撤銷，發回原
    法院更為適法之裁定。
據上論斷，應依刑事訴訟法第413條前段，爰裁定如主文。
中    華    民    國    99    年    6     月    1     日
                  刑事庭審判長法  官  何方興
                              法  官  王紋瑩
                              法  官  林碧玲
以上正本證明與原本無異。
本件不得再抗告。
中    華    民    國    99    年    6     月    1     日
                              書記官  鄧瑞雲

司法院資訊處製作；財團法人民間司法改革基金會備份。
